臺灣高等法院刑事裁定
110年度侵聲再字第29號
聲  請  人  于德立

上列再審聲請人因妨害性自主案件，對於本院109年度侵上訴字
第233號，中華民國109年11月10日第二審確定判決（原審案號：
臺灣士林地方法院108年度侵訴字第19號；起訴案號：臺灣士林
地方檢察署108年度偵字第2027號），聲請再審，本院裁定如下
：
　 主  文
再審之聲請駁回。
    理  由
一、再審聲請意旨略以：
  (一)告訴人Ａ女（姓名詳卷）之證述前後不一，難認屬實；證
　　  人即A女之友人林科呈、Ａ女母親所言，與Ａ女所述，亦有
      矛盾，或為累積證據，均不能憑為補強證據。
  (二)依Ａ女警詢、偵查錄影光碟之初勘結果，筆錄記載與Ａ女實
      際所述有部分不符，不符部分應無證據能力，原審以無證
      據能力之Ａ女指訴為認定事實之證據，判決違法。
  (三)Ａ女稱聲請人先以美工刀刺自己胸部，流很多血，因當時 
      2人很靠近，則Ａ女所穿衣服噴沾有聲請人血跡，即屬正常
      ，不能憑為其有強制性交Ａ女之補強證據。
  (四)原審未勘驗Ａ女案發時所穿上衣之原物，調查該衣左袖口
      破損情形；未測量該袖子及Ａ女手臂長度，以了解該袖口
      破損原因是否可能因Ａ女掙扎所致；未勘驗其與Ａ女共同開
      心外出之監視錄影影片；未調查手銬或菜刀上有無上訴人
      血跡或DNA 反應、Ａ女內褲為何未檢驗出上訴人血跡反應
      之原因、Ａ女報案前為何換上牛仔長褲、是否有污染證據
      之情形等，以查明Ａ女所述事發順序、有無第3 次性交等
      內容，是否屬實；僅以警員自監視錄影影片翻拍之相片或
      衣服袖口相片代替；有應於審判期日調查之證據而未予調
      查及違反直接審理原則等違法。
  (五)聲請人之警詢筆錄未全程錄音錄影，且從警詢光碟初勘結
      果，足認聲請人有被誤導及不正訊問，致其誤認拿出菜刀
      及手銬之照片，係有利自己之證據，而主動提出。法院未
      勘驗警詢光碟，亦未詢問此事，以排除該手銬之證據能力
      ，有調查職責未盡之違誤。 　　
　(六)綜上所述，法官僅以自由心證而為判決，聲請人不服，為
      此聲請再審云云。
二、按「有罪之判決確定後，有下列情形之一者，為受判決人之
    利益，得聲請再審：一、原判決所憑之證物已證明其為偽造
    或變造者。二、原判決所憑之證言、鑑定或通譯已證明其為
    虛偽者。三、受有罪判決之人，已證明其係被誣告者。四、
    原判決所憑之通常法院或特別法院之裁判已經確定裁判變更
    者。五、參與原判決或前審判決或判決前所行調查之法官，
    或參與偵查或起訴之檢察官，或參與調查犯罪之檢察事務官
    、司法警察官或司法警察，因該案件犯職務上之罪已經證明
    者，或因該案件違法失職已受懲戒處分，足以影響原判決者
    。六、因發現新事實或新證據，單獨或與先前之證據綜合判
    斷，足認受有罪判決之人應受無罪、免訴、免刑或輕於原判
    決所認罪名之判決者」、「前項第1款至第3款及第5款情形
    之證明，以經判決確定，或其刑事訴訟不能開始或續行非因
    證據不足者為限，得聲請再審」，刑事訴訟法第420條第1項
    、第2項分別定有明文。次按刑事訴訟法第420條第1項第1款
    「原判決所憑之證物已證明其為偽造或變造者」，依同條第
    2項規定其證明須以經判決確定，或其刑事訴訟不能開始或
    續行非因證據不足者為限，始得聲請再審。所謂「其刑事訴
    訟不能開始或續行，非因證據不足者為限」，係指存在有事
    實上（如行為者已死亡、所在不明、意思能力欠缺等）或法
    律上（如追訴權時效已完成、大赦等）之障礙，致刑事訴訟
    不能開始或續行，方得以此取代「判決確定」之證明，而據
    以聲請再審。且依上開規定，以其他證明資料替代確定判決
    作為證明，自亦必須達到與該有罪確定判決所應證明之同等
    程度，即相當於「判決確定」之證明力之證據始可，否則不
    生「替代」之可言，自亦不合乎客觀確實性之要求（最高法
    院101年度台抗字第586號裁定意旨參照）。又按刑事訴訟之
    再審制度，係為確定判決認定事實錯誤而設之救濟程序，故
    為受判決人利益聲請再審者，必其聲請合於刑事訴訟法第42
    0條第1項第1款至第6款或第421條所定之情形，始得為之，
    此與非常上訴程序旨在糾正確定裁判之審判違背法令者，並
    不相同，如對於確定裁判認係以違背法令之理由聲明不服，
    非屬聲請再審之範疇。
三、經查：
　(一)本院109年度侵上訴字第233號判決（下稱原確定判決）依
      據聲請人之供述、證人即告訴人A女於偵查及原審審理中
      證述、證人林科呈、A女之母於原審之證述、現場照片、
      內政部警政署刑事警察局107年12月19日刑生字第1078016
      377號鑑定書及所附採證照片、內政部警政署刑事警察局1
      08年10月28日刑生字第1080086763書鑑定書及所附衣物採
      證照片、A女偵訊時庭呈其與證人林科呈之LINE對話擷圖
      、A女手機內撥打LINE電話紀錄畫面擷圖照片、曹光輝未
      接通電話之對話擷圖、路口監視器畫面等證據資料，認定
      聲請人拿手銬銬住A女對其剝奪行動自由，及以使用暴力
      以身體壓制A女以暴力違反其意願而強制性交等情，有本
      院被告前案紀錄表1份及本院109年度侵上訴字第233號暨
      最高法院110年度台上字第3463號判決書各1份附卷可查，
      並經本院調取本院109年度侵上訴字第233號卷宗電子卷證
      確認無誤。是以，就形式上觀察，原確定判決就聲請人剝
      奪他人行動自由罪及強制性交罪之認事用法及證據取捨，
      均已於理由欄內詳為說明所憑之依據與得心證之理由，核
      與經驗法則、論理法則並無違背，亦無判決理由欠備之違
      法情形。　　
　(二)聲請意旨（一）、（三）部分指稱告訴人Ａ女之證述前後
      不一，難認屬實，且證人即A女之友人林科呈、Ａ女母親所
      言，與Ａ女所述，亦有矛盾，或為累積證據，又聲請人與A
      女2人很靠近，則Ａ女所穿衣服噴沾有聲請人血跡，即屬正
      常，均不得憑為補強證據云云，惟查：
　　1.原審將扣案A女衣物送鑑結果，在A女之胸罩(採樣標示000
      00000處)、長褲(採樣標示00000000處)、上衣(採樣標示0
      0000000處)等處，經以Kastle-Meyer血跡反應檢測法檢測
      結果，均呈陽性反應，經萃取DNA檢測，體染色體DNA-STR
      型別檢出同一男性DNA-STR主要型別，與聲請人型別相符
      ，此有內政部警政署刑事警察局108年10月28日刑生字第1
      080086763書鑑定書及所附衣物採證照片(見原審卷第140
      至145頁)在卷可按，若非A女遭聲請人以身體壓制，豈會
      在其胸罩、長褲、上衣等多處，均沾染污穢有聲請人之血
      跡；尤以聲請人自稱與A女發生合意性交行為分別係在16
      日晚間8、9時及翌(17)日凌晨2、3時許出門前所發生(見
      原審卷第62頁)，可證如A女所述，聲請人以其身體強壓，
      對之為制性交行為，該第3次強制性交行為，係發生在17
      日上午聲請人以美工刀自殘之後，A女胸罩、長褲、上衣
      豈有沾染聲請人血跡之可能；再參諸A女褲底內層斑跡、
      其外陰部及陰道深部，經鑑定機關以酸性磷酸酵素法檢測
      其採集棉棒，均呈陽性反應，以顯微鏡均發現有精子細胞
      ，經分層萃取DNA檢測，精子細胞體染色體DNA-STR型別檢
      測結果為混合型，排除A女之DNA-STR型別後，其餘外來型
      別與聲請人DNA型別相符，有內政部警政署刑事警察局107
      年12月19日刑生字第1078016377號鑑定書及108年10月28
      日刑生字第1080086763書鑑定書在卷可按（見偵卷第139
      至143頁，原審卷第140至145頁)，足證A女之陰道內確遭
      聲請人射精，凡此均可見A女所述遭聲請人係以暴力用身
      體壓制A女後違反其意願強制性侵。　
　　2.而A女於偵查及原審審理中證稱：於107年11月16日之前，
      與聲請人在電話中談過要分手，但是聲請人要我再給他一
      次機會，我按照約定去約會，進他家後有發生第1次性交
      行為，後面吃完便當聲請人說要出去一下，我就想說先睡
      一下等他，之後凌晨他回來，又與我發生第2次性交行為
      ，前面這2次性交行為，我都是有同意的，這2次聲請人沒
      有射精在陰道裡面。接著聲請人在陽台講電話講很久，是
      我出去找他，他才把電話掛掉。我們就在房間內發生爭執
      ，我懷疑他有劈腿，因為我發現聲請人有2支手機，放在
      房內的那支手機有女生傳曖昧的訊息給他，也有其他女生
      打電話給他，聲請人堅持沒有劈腿，並且拿美工刀在自己
      的胸上劃好幾刀來證明他沒有要劈腿，要我相信他，他有
      流蠻多血，但我還是跟他提出分手，聲請人就拿出手銬將
      我的左手和他的右手銬在一起，我一直掙扎，因為我想要
      掙脫，所以左手一直去轉動，想把左手拔出來，聲請人又
      拿菜刀威脅我說如果妳想要掙脫手銬的話，拿菜刀砍他自
      己的手比較快，要嘛是砍掉我的手，要嘛是砍掉他的手，
      我還是一直反抗，聲請人看我一直掙扎，大概5至10分鐘
      ，後來才拿鑰匙解開手銬。我一開始是抱著仍為男女朋友
      的狀態去跟聲請人見面，是想說再給他一次機會，後來發
      生了爭執，覺得聲請人還是跟之前一樣，所以我決定要分
      手，我還是想要離開，聲請人就壓上來強行要對我性交，
      過程中我有掙扎、拒絕聲請人、跟聲請人講不要這麼做，
      但是聲請人還是一樣，聲請人說如果我不跟他分手，他就
      不會射精在裡面，一開始我以為聲請人應該只是威脅我而
      已，但後面我發現聲請人好像會這樣做，所以我反抗的更
      激烈，但是來不及，我當下很生氣。因為聲請人射精在我
      體內，我要求他幫我買事後避孕丸，他說他很累想要先休
      息一下。因為聲請人用這樣的方式叫我不要分手，當下我
      有點害怕，且在交往過程中就有發現聲請人會自殘讓我害
      怕，他也曾拿這行為威脅我一些事情，我很害怕，想說先
      把這件事情放著，當時我的心態就是不要再講這件事，把
      接下來的行程做完就好，就是先不要再提分手的事情，讓
      聲請人違反我意願發生性行為這件事情先過去，之後再來
      想辦法，所以我就等他醒來。後來我去洗了澡才跟他一起
      去買事後避孕藥再去修眼鏡，修完眼鏡就坐公車到松山火
      車站，在該處才與聲請人分開，我要去淡水找我媽媽。在
      前往淡水途中，我不知道該怎麼辦，我想要問林科呈，也
      算抒發情緒，林科呈是我在網路上認識的，他是最瞭解我
      跟聲請人關係的人，我不想讓學校的朋友知道這件事，我
      怕會傳開來。我打電話給林科呈，但是林科呈沒有接，當
      時想說林科呈在忙，再加上我心情很亂，後來我就傳簡短
      的文字訊息跟他說我跟男朋友發生一些爭執，我男朋友強
      迫我發生性關係，林科呈看到簡訊後就打電話跟我說這件
      事情一定要跟父母講，到了淡水之後我們講了很久，後來
      林科呈要我直接把電話拿給我媽媽，他幫我跟我媽媽講這
      件事情，因為我自己對媽媽講不出口等語(見偵卷第157至
      163頁、原審卷第225至258頁)，A女在聲請人住處內，先
      與聲請人發生2次合意性交行為、後來如何起爭執、爭執
      過程中聲請人如何自殘、又如何遭聲請人以手銬、菜刀剝
      奪行動自由、如何遭聲請人強制性交並射精在陰道裡面、
      如何離開及聯絡友人等事實均屬一致，並無證述前後不一
      之情。
　　3.又證人林科呈於原審審理時具結證稱：A女口氣怪怪的，
      我問A女是不是發生什麼事情，她一開始不肯講，支支吾
      吾，我一直問，有文字、有電話，她才說出發生性侵的事
      情是在談分手的事情時發生。A女打給我時是事發後1、2
      個小時，我只知道A女提要分手，男方不願意，然後有把A
      女銬起來，不讓她走，有強暴性侵A女，而且還內射在裡
      面，當下A女很害怕，一開始她跟我通話時，A女正好坐車
      (指捷運)要去找她媽媽，我跟她要她父母的電話她不肯給
      ，我們一直說，通話時間蠻長的，後來我說不然妳讓我跟
      你爸媽聯絡，讓他們做決定，A女母親在旁，我請A女直接
      把電話給她母親接聽。事情發生前，A女會跟我說她與聲
      請人交往的情形，A女到後面很不快樂，A女一直有被控制
      的感覺，聲請人會割腕或拿刀架著A女，A女有跟聲請人提
      過分手等語(見原審卷第305至319頁)，證人A母於原審證
      稱：107年11月17日當天A女來找我，那天A女看起來很奇
      怪，眼眶紅紅的，我覺得不對…A女將電話交給我，電話中
      林科呈告訴我A女在與一個朋友談論分手，那個人竟然直
      接強制她發生性行為而且內射，我問A女發生何事，A女才
      告訴我聲請人有類似暴力行為，生氣會把手機咬到破掉，
      是恐怖情人，她也多次表示想分手，A女告訴我她去聲請
      人家，而且遭聲請人以手銬銬住…，我要A女直接用自己的
      電話打給聲請人，我說「你是某某某嗎？」，聲請人說「
      是」，我再問他「誰誰誰你認識嗎？」，他沉默，我問他
      「…親如夫妻或男女朋友，當你們有親密關係，不管你們
      之前有多甜蜜，她之前有多配合你，她當下有無清楚告訴
      你『我不要』？」，聲請人答「有」，我問他「有無說『不
      願意』？」，聲請人答「有」，我問他「我女兒有無拒絕
      ？」，聲請人答「有」，我當下沒有風度…我說「我相信
      我女兒不是第一個，也不會是最後一個…我讓法律來教育
      你」，接著我就打給我前夫等語(見原審卷第258至265頁)
      ，及A女於案發後與證人林科呈聯繫對話經過，與A女偵訊
      時庭呈其與證人林科呈之LINE對話擷圖(見偵卷第167至16
      9頁、第195至197頁）等資料，與A女所述之案發後彼此對
      話經過，A母與聲請人有直接電話對話之情形相互勾稽，
      就A女求助友人林科呈、林科呈轉知A母，A母通知A父始帶
      同A女驗傷、報警等主要情節均相符，再參酌證人林科呈
      、A母分別證稱A女口氣怪怪的、情緒不佳、眼眶紅紅的等
      情，亦足認A女於案發後確實有一般性侵害被害人常見之
      負面情緒反應，益證A女所指遭聲請人強制性交等節，確
      屬實在
　　4.本案確定判決業經詳載認定事實所憑之證據及理由，聲請
      意旨（一）（三）顯係就原確定判決詳敘認定事實所憑之
      證據再事爭執，當不足以影響原確定判決之結果。復查聲
      請人於第一、二審從未爭執Ａ女於警詢、偵查筆錄記載之
      內容與詢問光碟不符，且原確定判決主要援引Ａ女於審理
      中之證述作為認定聲請人強制性交之證據，倘警詢、偵查
      筆錄之記載有部分未詳盡之處，亦不致影響本案判決之結
      果，故聲請意旨（二）所指未勘驗Ａ女警詢、偵訊詢問光
      碟部分，並不影響原判決確定之結果。再聲請意旨（四）
      （五）指原確定判決未勘Ａ女之衣袖、影片，未調查菜刀
      上血跡反應以及未能查明Ａ女內褲未採得聲請人血跡之原
      因等，以及未勘驗聲請人警詢有遭不正訊訊問之情形，固
      與卷證相符，惟原確定判決已詳述何以認定Ａ女有遭強制
      性交（見原確定判決８、９頁），其所依憑之相片既為Ａ女
      當日之穿著，依卷附相片說明Ａ女衣袖之情形即與勘驗實
      物無異，有無勘驗Ａ女衣袖，並不影響判決之結果。又被
      害人係於１０７年１１月１８日４時１５分報案，距離Ａ女於１０７年１１
      月１７日下午與聲請人分開後未久，本案所扣得現場之菜刀
      、手銬自然與本案有直接關聯，而得作為不利於被告之證
      據，菜刀上有無留存聲請人之血液當不致影響本案判決之
      結果。又Ａ女之胸罩、長褲已採得聲請人之血跡，Ａ女內褲
      未採得血跡亦不能推翻原判決認定之事實，當無調查之必
      要。再聲請人與Ａ女外出情形與聲請人有無於屋內對Ａ女強
      制性交無關，且聲請人於警詢並未坦承犯行，警詢有無不
      正訊問亦不足影響原確定判決之結果，是聲請意旨（四）
      （五）中所指未予調查之部分，均不得作為再審之理由認
      定之事實。聲請意旨所陳各節，自無足取，無以動搖本件
      原確定判決所認定事實，難謂此部分聲請意旨有刑事訴訟
      法第420條第1第6款規定之再審事由。　
　(三)再審聲請人執此為聲請再審之理由聲請再審，並無理由，
      應予駁回。 　
據上論斷，應依刑事訴訟法第434條第1項，裁定如主文。
中　　華　　民　　國　　110 　年　　11　　月　　15　　日
                  刑事第十二庭  審判長法　官  陳如玲
　　　　　　　　　                    法　官　蔡如惠 
　　　　　　　　　                    法　官　廖建瑜
以上正本證明與原本無異。
如不服本裁定，應於收受送達後10日內向本院提出抗告狀。
                                      書記官  邵佩均
中　　華　　民　　國　　110 　年　　11　　月　　15　　日